臺灣高等法院刑事裁定
110年度抗字第442號
抗  告  人  
即  受刑人  蘇俊青



上列抗告人因詐欺案件，不服臺灣新北地方法院110年度聲字第6
5號，中華民國110年1月25日裁定（聲請案號：臺灣新北地方檢
察署109年度執聲字第3690號），提起抗告，本院裁定如下：
    主  文
抗告駁回。
    理  由
一、原裁定意旨略以：抗告人即受刑人（下稱抗告人）蘇俊青因
    犯如附表所示之詐欺罪等案件，經法院判決判處罪刑確定在
    案，茲檢察官聲請定其應執行之刑，經核認檢察官之聲請為
    正當，應予准許。爰依刑事訴訟法第477條第1項，刑法第53
    條、第51條第5款等規定，裁定抗告人應執行刑為有期徒刑4
    年2月等語。
二、抗告意旨略以：本件因定應執行之刑，聲請從輕定應執行之
    刑，請求重新審核以符合罪刑相當及量刑比例原則等語。
三、按裁判確定前犯數罪者，併合處罰之；數罪併罰有二裁判以
    上者，應依刑法第51條之規定定其應執行之刑；宣告多數有
    期徒刑者，於各刑中之最長期以上，各刑合併之刑期以下，
    定其刑期，但不得逾30年，刑法第50條第1項前段、第53條
    、第51條第5款分別定有明文。次按數罪併罰之定應執行之
    刑，係出於刑罰經濟與責罰相當之考量，並非予以犯罪行為
    人或受刑人不當之利益，為一種特別的量刑過程，相較於刑
    法第57條所定科刑時應審酌之事項係對一般犯罪行為之裁量
    ，定應執行刑之宣告，乃對犯罪行為人本身及所犯各罪之總
    檢視，除應考量行為人所犯數罪反應出之人格特性，並應權
    衡審酌行為人之責任與整體刑法目的及相關刑事政策，在量
    刑權之法律拘束性原則下，依刑法第51條第5款之規定，採
    限制加重原則，以宣告各刑中之最長期為下限，各刑合併之
    刑期為上限，但最長不得逾30年，資為量刑自由裁量權之外
    部界限，並應受法秩序理念規範之比例原則、平等原則、責
    罰相當原則、重複評價禁止原則等自由裁量權之內部抽像價
    值要求界限之支配，使以輕重得宜，罰當其責，俾符合法律
    授與裁量權之目的，以區別數罪併罰與單純數罪之不同，兼
    顧刑罰衡平原則。個案之裁量判斷，除非有全然喪失權衡意
    義或其裁量行使顯然有違比例、平等諸原則之裁量權濫用之
    情形，否則縱屬犯罪類型雷同，仍不得將不同案件裁量之行
    使比附援引為本案之量刑輕重比較，以視為判斷法官本於依
    法獨立審判之授權所為之量情裁奪有否裁量濫用之情事。此
    與所謂相同事務應為相同處理，始符合比例原則與平等原則
    之概念，迥然有別（最高法院100年度台上字第21號、第733
    號刑事判決意旨參照）。再刑法第57條之規定，係針對個別
    犯罪為科刑裁量時，明定科刑基礎及尤應注意之科刑裁量事
    項，屬宣告刑之酌定。至數罪併罰合併定應執行刑之制度目
    的，在就所犯數罪，以各罪宣告刑為基礎，合併後綜合評價
    犯罪人最終應具體實現多少刑罰，方符合罪責相當要求並達
    刑罰目的。足見宣告刑與應執行刑有別，其應裁量事項，論
    理上應有不同。刑法第51條明定數罪併罰之方法，就宣告多
    數有期徒刑者，於該條第5款所定界限內，其衡酌之裁量因
    子為何，法無明文。惟依其制度目的，應綜合評價各罪類型
    、關係、法益侵害之綜合效果，考量犯罪人個人特質，認應
    對之具體實現多少刑度，即足達到矯治教化之必要程度，並
    符罪責相當原則，以緩和宣告刑可能存在之不必要嚴苛。此
    裁量權之行使，屬實體法上賦予法院依個案裁量之職權，如
    所為裁量未逾法定刑範圍，且無違背制度目的、公平正義或
    濫用裁量權情形，即無違法可言（最高法院106年度台抗字
    第25號刑事裁定意旨參照）。
四、經查，抗告人因犯如附表所示之罪，先後經法院判處如附表
    所示之刑，分別確定在案，最早確定者為附表編號1至3所示
    之罪之109年11月4日，附表編號4至6所示之罪則在該裁判確
    定日前所犯等情，有各該刑事判決書、抗告人之前案紀錄表
    在卷可查，經檢察官向最後事實審之原審法院聲請定其應執
    行之刑。就附表所示各罪，其中最長期刑度為有期徒刑1 年
    10月（附表編號4），各罪合併刑期為有期徒刑17年4月；又
    附表編號1至3及4至6所示各罪，分別曾經法院合併定應執行
    刑為有期徒刑2年、2年6月，刑度總計為4年6月，是原審就
    附表所示各罪，合併定應執行刑為有期徒刑4年2月，並未踰
    越刑法第51條第5款所定法律之外部性界限及定執行刑之內
    部性界限，且已有酌減刑期，顯見原審已綜合評價抗告人所
    犯各罪之犯罪類型、罪質、犯罪時間、手段、法益侵害程度
    、行為態樣、犯罪人格特質、矯治教化之必要性等情後，適
    度地減輕刑罰，而相當程度地緩和數罪宣告刑合併執行可能
    產生之不必要嚴苛，並無定刑過重或違反比例原則、公平原
    則及刑法規定數罪合併定刑之立法旨趣，是已適當地行使其
    定執行刑裁量權限，無何違法或不當之處。抗告意旨執請求
    重新審核、從輕定應執行之刑，以符合罪刑相當及量刑比例
    原則云云，空泛指摘原裁定不當，顯無理由，應予駁回。
據上論斷，應依刑事訴訟法第412條，裁定如主文。   
中　　華　　民　　國　　110 　年　　3 　　月　　17　　日
                  刑事第十一庭  審判長法  官  周煙平  
                                      法  官  吳炳桂
                                      法  官  陳俞伶  
以上正本證明與原本無異。
如不服本裁定，應於收受送達後五日內向本院提出再抗告狀。
                                      書記官  朱家麒
中　　華　　民　　國　　110 　年　　3 　　月　　18　　日
附表：  
編        號  1 2 3 罪        名  3人以上共同詐欺取財罪 3人以上共同詐欺取財罪 3人以上共同詐欺取財罪 宣   告   刑  有期徒刑1年6月(5罪) 有期徒刑1年7月(2罪) 有期徒刑1年8月 犯 罪 日 期  108年10月7日至同年月15日14時16分許 108年10月12日至同年月16日11時9分許 108年10月15日9時30分至12時12分許 偵查（自訴）機關年度案號  臺灣基隆地方檢察署108年度偵字第5811、6512號、109年度偵字第698號、臺灣臺北地方檢察署109年度偵字第1998、2798號、臺灣士林地方檢察署109年度偵字第825號   最後事實審 法    院 臺灣基隆地方法院    案    號 108年度訴字第784號    判決日期 109年6月24日   確定判決 法    院 臺灣高等法院    案    號 109年度上訴字第2846號    確定日期 109年11月4日   可否易科罰金         否         否 否 備        註   臺灣基隆地方檢察署109年度執字第2867號（編號1至3部分，原判決已定應執行有期徒刑2年）   

編        號  4 5 6 罪        名  3人以上共同詐欺取財 罪 3人以上共同詐欺取財罪 3人以上共同詐欺取財罪 宣   告   刑  有期徒刑1年10月 有期徒刑1年6月 有期徒刑1年8月 犯 罪 日 期  108年10月7日至同年月8日11時50分許 108年10月8日11時25分至12時17分許 108年10月7日14時42分至8日13時27分許 偵查（自訴）機關年度案號  臺灣新北地方檢察署109年度偵字第9835號   最後事實審 法    院 臺灣新北地方法院    案    號 109年度金訴字第120號    判決日期 109年9月30日   確定判決 法    院 臺灣新北地方法院    案    號 109年度金訴字第120號    確定日期 109年11月11日   可否易科罰金         否         否 否 備        註   臺灣新北地方檢察署109年度執字第15446號（編號4至6部分，原判決已定應執行有期徒刑2年6月）